臺灣高雄地方法院民事判決
111年度雄小字第141號
原      告  李俊農    現於高雄市○○區○○○村0號(高雄監

被      告  臺灣高雄地方檢察署

法定代理人  檢察長  
訴訟代理人  董凱勝  
上列當事人間請求返還不當得利事件，本院於民國111年2月16日
言詞辯論終結，判決如下：
    主  文
原告之訴駁回。
訴訟費用新臺幣壹仟元由原告負擔。
    事實及理由
一、原告主張：原告於民國89年11月30日因違反毒品危害防制條
    例案件（下稱系爭刑案），經被告扣押新臺幣（下同）96,0
    00元，案經臺灣高等法院高雄分院97年度重上更（四）字第
    69號判決未諭知沒收扣押款項，於98年2月26日最高法院98
    年度台上字第951號判決確定，依刑事訴訟法第317條規定，
    被告應主動發還上開扣案之96,000元。嗣原告聲請被告發還
    ，經被告發還1,000元，餘95,000元不發還原告，因此原告
    認被告違法侵奪原告95,000元。爰依民法第767條第1項規定
    ，提起本件訴訟等語。並聲明：被告應給付原告95,000元。
二、被告則以：原告在本署檢察官及相關刑事案件第一審均明確
    供稱他身上查獲之現金96,000元僅有1,000元是自己的，其
    後原告數度向被告聲請發還，經駁回後，向本院聲明異議，
    經本院106 年度聲字第1992號刑事裁定亦認定，原告固為扣
    押款之持有人，但依其供述，並非該筆扣押款之所有人，故
    原告所述不實在等語，以資抗辯。並聲明：原告之訴駁回。
三、本院之判斷：
　　原告於89年11月30日16時30分許，駕駛陳泰忠所有車牌號碼
    00-0000 號自小客車（下稱系爭車輛）作為交通工具，在高
    雄市前鎮區凱旋四路與成功路口某超商前，為警當場查獲在
    車內駕駛座旁腳踏板處有以茶葉鋁箔袋包裝之甲基安非他命
    5 包，並自原告身上扣得現金96,000元等情，為兩造所不爭
    執，且經本院調取最高法院98年度台上字第951號卷宗核閱
    無訛，洵堪認定為真實。又原告主張遭扣案之款項95,000元
    （下稱系爭款項）為其所有，被告應返還等語，然為被告所
    否認，並以前揭情詞置辯。是本件應審究者為：原告是否為
    系爭款項之所有權人？茲說明如下：
  ㈠按物權法上之拋棄，係依權利人之意思表示，使物權歸於消
    滅之單獨行為。在動產所有權之拋棄，僅須拋棄人一方之意
    思表示，並有拋棄之表徵，即生效力，此觀民法第764 條之
    規定自明。本件原告於系爭刑案89年12月14日檢察官訊問時
    供稱：「（問：現金誰的？）其中一千元是我的，九萬五千
    元是放在手煞車旁。（問：作何用途？）我不知道，那不是
    我的。」等語（本院卷第91頁），又於92年8月11日本院之
    第一審法官訊問時亦稱：「（問：你身上查獲的現金是如何
    來的？）一千元是我自己的，我開車到長庚要停車拉手煞車
    時，才發現那邊有放錢，我怕丟了，就把錢放在口袋裏。」
    等語（本院卷第99頁），縱系爭款項為原告在系爭車輛發現
    時，以無主物先占而取得所有權，抑或本即為原告所有攜帶
    在身上之現金，顯然原告於上開偵、審時已有拋棄系爭款項
    所有權之意思表示，揆諸前揭說明，原告就系爭款項之拋棄
    ，已生效力，則原告請求被告返還系爭款項之權利不復存在
    ，難認為有理由。
  ㈡至原告主張，當時被抓的時候，是想把毒品罪脫罪，所以才
    說錢不是伊的，又想說都不是伊的，一般而言出門不可能不
    帶錢，所以才說，扣案96,000 元裡面有1,000元是伊的，95
    ,000元是原本放置在車上云云。惟按表意人無欲為其意思表
    示所拘束之意，而為意思表示者，其意思表示，不因之無效
    。但其情形為相對人所明知者，不在此限，民法第86條法有
    明文。原告固稱當時為撇清扣案現金與毒品之關係，而謊稱
    系爭款項非其所有，然此僅可認係原告心中真意之保留，其
    顯現在外並非如此，而自系爭刑案最終確定判決時，並未判
    令將扣案之96,000元沒收，且經原告聲請發還扣押物，被告
    已將原告偵、審所自陳為其所有之1000元發還，並將系爭款
    項公告招領，有招領公告在卷可證（本院卷第125-127頁）
    ，可知被告並不知悉原告不欲受其所稱拋棄意思表示之拘束
    ，被告亦未舉證證明其真意保留之意思表示為原告所明知，
    自無上開條文但書之適用，此抗辯尚不足採。
四、綜上所述，原告已對被告為拋棄系爭款項所有權之意思表示
    ，從而原告依民法第767條之法律關係請求被告返還95,000
     元，為無理由，應予駁回。
五、本件事證已臻明確，兩造其餘攻擊防禦及所提證據，經本院
    斟酌後，認均不足影響本判決之結果，爰不予逐一論列，附
    此敘明。
六、訴訟費用負擔之依據：民事訴訟法第78條。
中    華    民    國   111    年    3     月    16    日
                  高雄簡易庭  法  官   鄧怡君
以上正本係照原本作成。
如對本判決上訴，須於判決送達後20日內向本院提出上訴狀，並
須表明原判決所違背之法令及其具體內容與依訴訟資料可認為原
判決有違背法令之具體事實之上訴理由。（均須按他造當事人之
人數附繕本）。
民事訴訟法第436條之24第2項：對於本判決之上訴，非以違背法
令為理由，不得為之。　　　　　　　　　
中　　華　　民　　國　　111 　年　　3 　　月　　16　　日
                              書記官   吳語杰